臺灣臺中地方法院民事裁定　　　　　　100年度監宣字第393號
聲　請　人　蔡陳月霞
相　對　人　蔡逸霖
上列聲請人聲請監護宣告事件，本院裁定如下：
    主  文
宣告蔡逸霖（國民身分證統一編號：Ｚ000000000號）
為受監護宣告之人。
選定蔡陳月霞為受監護宣告之人之監護人。
指定蔡孟蓁為會同開具財產清冊之人。
聲請費用由受監護宣告之人負擔。
    理  由
一、聲請意旨略以：聲請人為相對人蔡逸霖（男、民國○○○年
    ○○月○日生、國民身分證統一編號：Ｚ00000000
    0號）之母，相對人因罹患腦中風併兩側肢體癱瘓，自一百
    年三月二十六日入院治療，雖屢經延醫診治均不見起色，近
    日甚且不能為意思表示或受意思表示，或不能辨識其意思表
    示之效果，為此聲請對其為監護之宣告。並請選定聲請人為
    監護人，另請指定相對人之胞妹蔡孟蓁為會同開具財產清冊
    之人等語。
二、按對於因精神障礙或其他心智缺陷，致不能為意思表示或受
    意思表示，或不能辨識其意思表示之效果者，法院得因本人
    、配偶、四親等內之親屬、最近一年有同居事實之其他親屬
    、檢察官、主管機關或社會福利機構之聲請，為監護之宣告
    。受監護宣告之人應置監護人。法院為監護之宣告時，應依
    職權就配偶、四親等內之親屬、最近一年有同居事實之其他
    親屬、主管機關、社會福利機構或其他適當之人選定一人或
    數人為監護人，並同時指定會同開具財產清冊之人。法院選
    定監護人時，應依受監護宣告之人之最佳利益，優先考量受
    監護宣告之人之意見，審酌一切情狀，並注意下列事項：(一)
    受監護宣告之人之身心狀態與生活及財產狀況。(二)受監護宣
    告之人與其配偶、子女或其他共同生活之人間之情感狀況。
    (三)監護人之職業、經歷、意見及其與受監護宣告之人之利害
    關係。(四)法人為監護人時，其事業之種類與內容，法人及其
    代表人與受監護宣告之人之利害關係，民法第十四條第一項
    、第一千一百十條、第一千一百十一條第一項、第一千一百
    十一條之一分別定有明文。
三、經查：
  (一)聲請人主張其為相對人之母，相對人有上開事由須為監護宣
    告之事實，業據提出戶籍謄本、診斷證明書及一般診斷書為
    證。是聲請人既為相對人之母，為相對人四親等內之親屬，
    依法自得聲請對相對人為監護之宣告。又本院於鑑定人即童
    綜合醫療社團法人童綜合醫院（下稱童綜合醫院）黃尚堅醫
    師前訊問相對人，然相對人因無法言語而未能訊問。嗣經鑑
    定醫師當場進行鑑定後，其鑑定意見則認：相對人目前沒有
    辦法自行移動、對痛有些反應但對其呼叫、訊息接收有障礙
    ，沒有辦法反應及做回應或表達，腦中風（自發性出血性中
    風）至今已達八個月，其回復可能性低；相對人對外界之反
    應、思考能力、自己行為之利害得失之意思能力為無；相對
    人認知、理解判斷能力為無；相對人無法管理處分自己財產
    之能力；相對人接受治療後，回復之可能性低；基於相對人
    有植物人之情形，其程度重大，致不能為意思表示或受意思
    表示，或不能辨識其意思表示之效果，可為監護宣告等語，
    此有本院於一百年十二月十六日在童綜合醫院之訊問筆錄在
    卷可按。本院審酌上開勘驗結果及醫師所為之鑑定意見，認
    相對人因精神障礙，致不能為意思表示或受意思表示，亦不
    能辨識其意思表示效果，故聲請人聲請對相對人為監護之宣
    告，為有理由，應予准許。
  (二)第查，聲請人蔡陳月霞（女、四十二年五月十五日生、國民
    身分證統一編號：Ｚ000000000號）為相對人之母
    ，及相對人之父蔡貴松、胞妹蔡孟蓁、蔡玉珍、胞弟蔡甫勗
    均推舉由聲請人擔任相對人之監護人，而聲請人亦同意擔任
    相對人之監護人等情，有戶籍謄本、親屬系統表、親屬團體
    會議推定監護人、會同開具財產清冊之人說明書及本院前揭
    訊問筆錄在卷可憑。茲本院參酌前揭各節，認由聲請人任監
    護人，最能符合受監護宣告之人之最佳利益，爰選定聲請人
    為相對人之監護人。
  (三)另關係人蔡孟蓁（女、六十三年五月十八日生、國民身分證
    統一編號：Ｚ000000000號）為相對人之胞妹，聲
    請人及相對人之父蔡貴松、胞妹蔡玉珍、胞弟蔡甫勗均推舉
    由關係人蔡孟蓁任會同開具財產清冊之人，且關係人蔡孟蓁
    同意任會同開具財產清冊之人等情，亦有戶籍謄本、親屬系
    統表、親屬團體會議推定監護人、會同開具財產清冊之人說
    明書及同意書在卷可憑，爰指定關係人蔡孟蓁為會同開具財
    產清冊之人。
  (四)末按民法第一千一百十三條準用同法第一百零九十九條、第
    一千一百零九條之規定，監護開始時，監護人對於受監護人
    之財產，應依規定會同法院指定會同開具財產清冊之人，於
    二個月內開具財產清冊，並陳報法院；監護人於執行監護職
    務時，因故意或過失，致生損害於受監護人者，應負賠償之
    責。基上監護人蔡陳月霞於本裁定確定後，應會同如主文第
    三項所示之法院指定人蔡孟蓁，於二個月內開具財產清冊，
    並陳報法院，併此敘明。
四、依民事訴訟法第六百零八條第一項，裁定如主文。
中    華    民    國   100    年    12    月    21    日
                    家事法庭  法  官  王靜秋
以上為正本係照原本作成。
如不服本裁定關於選定監護人及指定會同開具財產清冊之人等部
分，應於送達後十日內向本院提出抗告狀，並繳納抗告費新臺幣
一千元；其餘關於宣告監護之部分，依民事訴訟法第六百零九條
第一項規定不得抗告。
中    華    民    國   100    年    12    月    21    日
                              書記官  蔡秀貞